【裁判字號】    97,上訴,842
【裁判日期】    970416
【裁判案由】    違反槍砲彈藥刀械管制條例
【裁判全文】
臺灣高等法院刑事判決                 97年度上訴字第842號
上  訴  人
即  被  告  甲○○
                      弄2號
                    （現於臺灣桃園監獄執行中）
指定辯護人  本院公設辯護人  李廣澤
上列上訴人因違反槍砲彈藥刀械管制條例案件，不服臺灣板橋地
方法院96年度訴字第3336號，中華民國96年12月28日第一審判決
（起訴案號：臺灣板橋地方法院檢察署96年度偵字第18037號）
，提起上訴，本院判決如下：
    主  文
原判決撤銷。
甲○○未經許可，持有可發射子彈具有殺傷力之改造手槍，累犯
，處有期徒刑貳年拾月，併科罰金新臺幣伍萬元，罰金如易服勞
役，以新臺幣壹仟元折算壹日。扣案如附表編號壹所示之改造手
槍壹枝沒收。
    事  實
一、甲○○前因違反毒品危害防制條例案件，經臺灣板橋地方法
    院以91年度板簡字第2102號判決判處有期徒刑6月確定，於
    民國95年3月17日執行完畢；另因違反槍砲彈藥刀械管制條
    例案件，經本院以95年度上更(一)字第3078號判決判處有期徒
    刑7年，併科罰金新臺幣12萬元在案，現在監執行中。詎仍
    不知悔改，明知可發射子彈具有殺傷力之改造手槍及具有殺
    傷力之子彈，均屬槍砲彈藥刀械管制條例管制之物，非經主
    管機關許可，不得無故持有，竟於96年7月初某時，在臺灣
    地區某不詳地點，自某真實姓名年籍不詳人士處，取得如附
    表所示之改造手槍及子彈，將之置放在臺北縣三重市○○路
    ○段136巷17弄16號4樓斯時住處。嗣警方於96年8月2日下午5
    時許，根據線報前往上址搜索，甲○○在上開持有槍彈犯行
    未被有偵查犯罪職權之機關或公務員發覺前，即主動向警員
    楊松霖自首其非法持有槍彈之犯行，並告知房間內塑膠衣櫥
    上方置有上開槍彈及另7顆不具殺傷力之子彈狀物而查獲。
二、案經新竹市警察局第二分局報告臺灣板橋地方法院檢察署檢
    察官偵查起訴。
    理  由
一、被告甲○○對上開犯罪事實，迭於警、偵訊時坦承不諱，於
    原審審理時，固仍坦承持有扣案槍彈之事實，惟改稱各該槍
    彈係其先前所製造，而該犯行業經本院以95年度上更(一)字第
    3078號判決確定，應有一事不再理原則之適用云云。
    經查：
（一）被告對其自96年7月初某時起持有上開槍彈之事實，迭於
      警詢、檢察官訊問及原審審理時坦承屬實（見偵查卷第4
      、41頁；原審96聲羈761號卷第3、4頁；原審卷第39、77
      至79頁），核與證人即承辦警員楊松霖於原審審理時，證
      述查獲扣案槍彈之過程相符（見原審卷第71至75頁），並
      有扣案如附表所示之槍彈可供佐證，而各該扣案物經送請
      鑑定結果，認均具殺傷力（鑑定內容詳如附表所示），有
      內政部警政署刑事警察局95年10月12日刑鑑字第09501413
      86號槍彈鑑定書1份在卷可稽（見偵查卷第55至58頁），
      足認被告上開自白與事實相符。
（二）被告於原審審理時雖以前詞辯稱，惟：
    １就法律面而言，被告所辯事實縱屬事實，亦無礙其罪責之
      成立：被告前因違反槍砲彈藥刀械管制條例（未經許可製
      造其他可發射子彈具有殺傷力之槍砲罪）案件，經最後事
      實審法院即本院於96年1月16日以95年度上更(一)字第3078
      號判決判處有期徒刑7年，併科罰金新臺幣12萬元確定乙
      節，有本院被告前案紀錄表1份在卷可稽（見原審卷第84
      至100頁），並經原審調取上開刑事案件卷宗核閱無誤。
      而經宣示之判決，於最後審理事實法院宣示判決後始行發
      生之事實，既非該法院所得審判，即為該案判決之既判力
      所不及，其既判力對於時間效力之範圍，應以最後審理事
      實法院之宣示判決日為判斷之標準（最高法院95年度臺非
      字第99號判決要旨參照），又因未經許可持有手槍、子彈
      ，其持有之繼續，為行為之繼續，亦即一經持有，罪已成
      立，但其完結須繼續至持有行為終了時為止（最高法院95
      年度臺上字第3461號判決要旨參照），是被告未經許可製
      造其他可發射子彈具有殺傷力之槍砲罪之前案，既判力顯
      不及於被告於96年7月後（理由三(三)就時間之認定所為論
      述參照）持有槍彈之犯行，是被告所辯，並無礙其罪責之
      成立。
    ２就事實面而言，被告所辯與事證及情理亦不相符，並無足
      採：依被告所辯，如附表所示槍彈係其於91年7、8月間，
      與前案扣得之槍彈併同改造後，藏放在其臺北縣板橋市○
      ○街53巷2弄2號住處房間之冷氣機裏，直至96年7月間搬
      冷氣時始發現云云（見原審卷第77至79頁），然經原審調
      取該前案刑事案件偵審卷宗核閱結果，被告斯時為警查獲
      製造槍彈之地點，係在臺北縣板橋市○○路133巷1號4樓
      之1，並非前述富山街地址，2址並不相同；而觀之扣案槍
      彈，保存情形良好，有卷附照片6張可資參照（見偵查卷
      第22至24頁），與棄置冷氣機內多年之情形亦有間；另依
      證人楊松霖所證，其係在「模型槍之盒子」裏查獲扣案槍
      彈（見原審卷第72、73頁），依卷附照片所示（見偵查卷
      第27、28頁），該盒子形狀恰與如附表編號1之槍枝外緣
      相契合，顯係玩具槍製造商販售該槍枝時使用之包裝，然
      該盒子非小，外貌則新穎無水漬及擠壓痕跡，與藏放冷氣
      機內多年後取出之應有狀況相違，倘若被告係在槍枝不見
      蹤影情形下，單獨妥善保管該空盒5年，又與情理不符。
      被告所辯與事證及情理均有違，應係為脫免刑責所為卸責
      之詞。
    ３據上，被告於原審審理時所稱持有扣案槍彈之原因，並不
      足採。
（三）綜上所述，被告坦承持有扣案槍彈之事實，就持有該槍彈
      之時間，則自始表示係於96年7月間取得，未曾改口（按
      ：於原審審理時，亦稱係於96年7月間搬冷氣機時發現）
      ，此與扣案槍彈之外觀互核，尚無不符，應屬真實。至被
      告事後所辯持有上開槍彈之原因固不足採，然其於警、偵
      訊時自白以新臺幣3萬元向「阿漢」購得云云，亦無相關
      證據足以佐證，而槍彈持有者為免牽扯他人，任意杜撰、
      捏造槍彈來源，並非罕見，是被告此部分說詞，亦難逕認
      為真，又因無積極證據證明該槍彈係由被告所製造，應認
      係由不詳人士所交付。本案事證明確，被告犯行洵堪認定
      ，應依法論科。
二、查犯槍砲彈藥刀械管制條例之罪自首，並報繳其持有之全部
    槍砲、彈藥、刀械者，減輕或免除其刑，槍砲彈藥刀械管制
    條例第18條第1項前段定有明文，此乃係刑法關於自首之特
    別規定，又刑法第六十二條規定所謂發覺，固非以有偵查犯
    罪權之機關或人員確知其人犯罪無誤為必要，而於對其發生
    嫌疑時，即得謂為已發覺；但此項對犯人之嫌疑，仍須有確
    切之根據得為合理之可疑者，始足當之，若單純主觀上之懷
    疑，要不得謂已發生嫌疑」（最高法院七十二年台上字第六
    四一號判例參照），經查證人即警員楊松霖於原審審理時證
    稱：「（當天到現場的進行情形如何？）當天由線民自己開
    門帶同我們進入，我們往房間裡面衝，我們在房間內看到毒
    品等物品，之後甲○○主動告訴我們他的衣櫥上方有一把改
    造手槍，查獲過程即是如此，我們根據甲○○的供述去把裝
    有改造手槍的盒子拿下來，當場發現一把改造貝瑞塔手槍及
    八顆子彈」；「（目視是否可以看得到衣櫥上方的東西？）
    可以」；「（看到之後你們是否有懷疑裡面的東西？）有，
    被告先主動告訴我們他的槍放在衣櫥上方，我們才看到衣櫥
    上方的盒子」；「（被告為何會先主動告訴你們衣櫥上方有
    槍枝？）因為我們一進去就看到毒品，我們知道他是槍枝案
    件的通緝犯，所以我們知道他一定持有槍枝，而且經過線民
    的指訴他持有槍枝，所以我們進入查獲毒品的時候有問被告
    是否持有槍枝，被告就告訴我們槍枝的位置」；「（對於刑
    事案件報告書、解送人犯報告書，有何意見？提示並告以要
    旨）筆錄上也有敘述被告是主動告知，我們沒有提到線民是
    因為要保護他」；「（所謂被告主動告知是何意？）我們有
    先問被告是否持有槍械，被告就主動告知槍枝的藏放位置，
    所以我們才發現衣櫥上方有模型槍的盒子」等情，再參以新
    竹市警察局第二分局96年8月3日竹市警二分偵字第09600165
    40號刑事案件報告書亦明確記載「楊嫌出於自願性同意警方
    搜索，主動告知警方，其房間內塑膠衣櫥上方置改造貝瑞塔
    手槍1支（含彈夾1個）、改造子彈8顆」等語，足見員警楊
    松霖係因接獲線報而前往搜索，其搜索前僅為單純主觀上之
    懷疑，尚非有確切之根據得為合理之可疑，經被告主動告知
    房間內塑膠衣櫥上方置有槍、彈而查獲，故被告辯稱：伊有
    自首，符合槍砲彈藥刀械管制條例第十八條第一項前段減輕
    或免除其刑之規定云云，應為可採。至被告聲請傳喚其女友
    到庭證明其主動交出槍、彈乙節，已無必要，併此敘明。
三、核被告所為，係犯槍砲彈藥刀械管制條例第8條第4項之未經
    許可持有可發射子彈具有殺傷力之改造手槍罪、同條例第12
    條第4項之未經許可持有具殺傷力之子彈罪。其自某真實姓
    名年籍不詳人士處，同時收受上開具殺傷力之槍枝及子彈並
    持有之，係1行為觸犯數罪名，為想像競合犯，應依刑法第
    55條規定，從較重之未經許可持有可發射子彈具有殺傷力之
    改造手槍罪處斷。被告前因違反毒品危害防制條例案件，經
    臺灣板橋地方法院以91年度板簡字第2102號判決判處有期徒
    刑6月確定，於95年3月17日執行完畢，有前揭本院被告前案
    紀錄表1份在卷可稽，其於有期徒刑執行完畢5年內，故意再
    犯本件有期徒刑以上之罪，為累犯，應依刑法第47條第1項
    之規定加重其刑，並依刑法第71條第1項規定，先加後減之
    。
四、原審認被告罪證明確，予以論罪科刑，固非無見，惟查，本
    件合於自首之規定，已如前述，原審認被告不合自首要件，
    即有未洽，被告執以提起上訴，為有理由，自應由本院予以
    撤銷改判。爰審酌被告非法持有槍彈，對社會治安之潛在危
    害非輕，惟並未以之從事犯罪行為，暨其犯罪之動機、智識
    程度、生活狀況、持有槍彈之時間、犯後態度等一切情狀，
    量處如主文第二項所示之刑，並就罰金刑部分，諭知易服勞
    役之折算標準。扣案如附表編號1所示手槍1枝屬違禁物，應
    依刑法第38條第1項第1款規定宣告沒收；如附表編號2所示
    子彈，因已於鑑驗時經試射擊發，而失其違禁物性質，放置
    扣案槍彈之盒子未經扣案，復非違禁物，另7顆不具殺傷力
    之子彈狀物則與本案無關，均不予宣告沒收。
五、併辦意旨略以（臺灣臺北地方法院檢察署97年度偵字第1067
    號）：甲○○另於96年7月底，攜帶具殺傷力之改造手槍1枝
    （槍枝管制編號0000000000，含彈匣1個）及具殺傷力之制
    式子彈1顆、非制式子彈6顆，至陳光宇（另經檢察官提起公
    訴）位在臺北市○○區○○路1段51巷50號3樓之1住處，委
    託陳光宇代為保管，因認被告涉犯槍砲彈藥刀械管制條例第
    8條第4項之未經許可持有可發射子彈具有殺傷力之改造手槍
    罪、同條例第12條第4項之未經許可持有具殺傷力之子彈罪
    ，並與前開論罪科刑部分，有想像競合犯之裁判上一罪關係
    云云。訊據被告則供稱：上開槍枝及非制式子彈，係因其遭
    通緝，為免為警查獲，交予陳光宇保管，制式子彈與其無關
    云云。經查，依被告前揭所述，在陳光宇處扣得之改造槍枝
    及非制式子彈，乃其於91年間所製造，倘被告所述為真，對
    照本案認定之事實，因持有時間有先後，持有原因亦不同，
    2者顯屬不同犯行；雖依陳光宇所述：「他（即被告）跟我
    說他自己做的，……跟我說這把是新的給我看看。」、「問
    他說你有沒有要用，如果沒有要用就借我看看……。」、「
    （問：甲○○跟你說說是新貨？）是，他說是新做的。」（
    見北檢96偵16881號偵查卷第57、58頁），與被告所辯有間
    ，且被告果係怕遭警查獲，亦無僅委託陳光宇保管部分槍彈
    ，而將如附表所示槍彈置於家中之理，是被告所辯非無疑義
    ，然如認陳光宇所述較為可採，因被告此部分所犯應係未經
    許可製造其他可發射子彈具有殺傷力之槍砲罪，與本案同樣
    有前述差異處，而難認2者合於想像競合犯之要件。從而，
    被告此部分犯行，本院無從併予審究，應退回檢察官另為適
    法之處理。
據上論斷，應依刑事訴訟法第369條第1項前段、第364條、第299
條第1項前段，槍砲彈藥刀械管制條例第8條第4項、第12條第4項
、第18條第1項前段，刑法第11條前段、第55條、第47條第1項、
第42條第3項、第38條第1項第1款，判決如主文。
本案經檢察官陳玉珍到庭執行職務。
中    華    民    國    97    年     4    月    16    日
                    刑事第一庭審判長法  官  葉騰瑞
                                    法  官  王炳梁
                                    法  官  莊明彰
以上正本證明與原本無異。
如不服本判決，應於收受送達後10日內向本院提出上訴書狀，其
未敘述上訴之理由者並得於提起上訴後10日內向本院補提理由書
（均須按他造當事人之人數附繕本）。
                                    書記官  吳金來
中    華    民    國    97    年     4    月    16    日
附錄：本案論罪科刑法條全文
槍砲彈藥刀械管制條例第8條第4項
未經許可，持有、寄藏或意圖販賣而陳列第 1 項所列槍枝者，處
 3年以上10年以下有期徒刑，併科新臺幣700萬元以下罰金。
槍砲彈藥刀械管制條例第12條第4項
未經許可，持有、寄藏或意圖販賣而陳列子彈者，處5 年以下有
期徒刑，併科新臺幣300 萬元以下罰金。
附表：
┌──┬────────┬───┬──────────┬─────────┐
│編號│ 扣 押 物 名 稱 │數  量│ 鑑   定   結   果  │備              註│
├──┼────────┼───┼──────────┼─────────┤
│ 01 │改造手槍（槍枝管│1 枝  │認係改造手槍，由仿BE│內政部警政署刑事警│
│    │制編號：00000000│      │RETTA 廠92FS型半自動│察局96年8 月30日刑│
│    │36號）          │      │手槍製造之槍枝，換裝│鑑字第0960122314號│
│    │                │      │土造金屬槍管而成，雖│槍彈鑑定書1 份參照│
│    │                │      │槍枝扳機複動功能已損│（見偵查卷第55至58│
│    │                │      │壞，惟仍可以單動方式│頁）              │
│    │                │      │供擊發適用子彈使用，│                  │
│    │                │      │認具殺傷力。        │                  │
├──┼────────┼───┼──────────┤                  │
│ 02 │子彈            │1 顆  │認係口徑9MM 制式子彈│                  │
│    │                │      │，經試射，可擊發，認│                  │
│    │                │      │具殺傷力。          │                  │
└──┴────────┴───┴──────────┴─────────┘


司法院資訊處製作；財團法人民間司法改革基金會備份。
